【裁判字號】    95,台上,6916
【裁判日期】    951214
【裁判案由】    偽造文書
【裁判全文】
最高法院刑事判決            九十五年度台上字第六九一六號
上  訴  人
即 自訴 人  甲○○
被      告  乙○○
                    台灣省台中.
            丙○○
                    台灣省台中.
上列上訴人因自訴被告等偽造文書案件，不服台灣高等法院台中
分院中華民國九十三年一月六日第二審判決（九十二年度上訴字
第一Ｏ五六號，自訴案號：台灣台中地方法院九十一年度自字第
四一一號），提起上訴，本院判決如下：
    主  文
上訴駁回。
    理  由
按第三審法院認為上訴有不合法律上程式之情形者，應以判決駁
回之，刑事訴訟法第三百九十五條前段、第三百八十四條定有明
文。本件上訴人即自訴人甲○○上訴意旨略稱：證人黃錦坤、黃
金柱、黃炯鑌、何玉燕、黃煙、黃健治、黃壽雄、黃慈坤、黃正
昌及黃炳南等人均到庭證稱，派下員臨時大會並無決議通過廢除
財物委員會、將銀行印鑑變更為乙○○一人及購買墓地等情事，
原判決逕採用極少數會員證詞，認確有上開決議，並資為判決基
礎，其認事用法顯有違誤云云。惟按：自訴之提起，應委任律師
行之。自訴人未委任代理人，法院應定期間以裁定命其委任代理
人，民國九十二年九月一日施行之修正刑事訴訟法第三百十九條
第二項定有明文。依同法第三百八十七條規定，上開規定為第三
審審判所準用。另按刑事案件，一經提起公訴、自訴或上訴而繫
屬於法院，在該審級法院繫屬中，訴訟主體相互間即發生訴訟上
之權利義務關係，此訴訟關係，法院與當事人均應受其拘束，故
訴訟繫屬繼續中，訴訟關係固然存在，該繫屬法院自應加以審判
，但一經終局裁判，審級訴訟關係即已消滅，從而自訴案件倘經
繫屬之第一審或第二審法院為終局判決，原有審級之訴訟關係即
歸於消滅，當事人若表示不服，提起第二審或第三審上訴，乃繫
屬於另一審級之開始，與該上訴審發生另一審級之訴訟關係，刑
事訴訟法施行法第七條之三前段復明定九十二年九月一日施行之
修正刑事訴訟法施行前，已「繫屬於各級法院之案件」，其以後
之訴訟程序，應依修正刑事訴訟法終結之。再參照刑事訴訟法第
三十八條準用第三十條規定及司法院院字第一七五五號解釋，自
訴人委任律師為代理人之委任狀，應於每一審級提出，案件於該
審級終結後，原有委任效力即不復存在。則自訴案件已為第一審
或第二審判決者，原有審級訴訟關係既歸消滅，其後提起上訴時
，本諸舊程序用舊法，新程序用新法之一般原則，重新繫屬於上
訴審之自訴案件，自訴人自應依修正後之規定委任律師為代理人
。本件上訴人不服第二審判決，於九十三年一月十九日提起上訴
，新法業已施行，自應委任律師為自訴代理人。上訴人未依上開
規定委任律師為自訴代理人，經本院於九十五年十月三十日裁定
命上訴人於裁定送達後七日內補正之，上訴人已於同年十二月六
日收受該裁定，有送達證書存卷可稽，逾期仍未補正，自應認其
上訴為違背法律上之程式，予以駁回。
據上論結，應依刑事訴訟法第三百九十五條前段，判決如主文。
中    華    民    國  九十五  年   十二   月   十四   日
                      最高法院刑事第四庭
                          審判長法官  吳  雄  銘
                                法官  池  啟  明
                                法官  郭  毓  洲
                                法官  韓  金  秀
                                法官  黃  梅  月
      本件正本證明與原本無異
                                      書  記  官
中    華    民    國  九十五  年   十二   月   十九   日
                                                      Ｅ


司法院資訊處製作；財團法人民間司法改革基金會備份。
